【裁判字號】    92,台上,6735
【裁判日期】    921128
【裁判案由】    偽造有價證券
【裁判全文】
最高法院刑事判決                              九十二年度台上字第六七三五號
    上  訴  人  甲○○
右上訴人因偽造有價證券案件，不服台灣高等法院高雄分院中華民國九十年五月三十
一日第二審判決（九十年度上訴字第六七二號，起訴案號：台灣高雄地方法院檢察署
八十九年度偵字第二五一三七號），提起上訴，本院判決如左：
    主  文
原判決撤銷，發回台灣高等法院高雄分院。
    理  由
本件原判決認定：上訴人甲○○與綽號「黃經理」、「阿福」之不詳姓名成年男子，
共同基於不法所有意圖，於民國八十八年十二月初，由該二名不詳姓名者，在報紙上
佯登應徵司機之廣告，果有劉世文見報後與之聯絡，並約定於高雄市○○路遠東百貨
公司前見面。同年十二月十六日上午，劉世文駕駛其母劉蕭喜蘭所有車牌號碼ＶＵ｜
八八五一號自用小客車依約前往，到達後，由上訴人將劉世文帶往高雄市○○路「佳
宏飯店」二０八號房，迨綽號「黃經理」者與劉世文聯絡後，上訴人即向劉世文佯稱
：欲檢查其所駕駛之汽車云云，劉世文因而陷於錯誤，乃將汽車鑰匙交付上訴人，上
訴人即持以將上開汽車（連同置放於車內之行車執照）開走而詐騙得手。嗣為達順利
出售之目的，乃於同日，在不詳地點，由上訴人將其本人之照片交予綽號「阿福」者
，換貼於劉世文身分證上而變造完成，足以生損害於劉世文及戶政機關對戶政管理之
正確性。繼而復承上開詐欺之概括犯意，於同月十七日，持該變造之身分證及劉世文
之行車執照，冒名劉世文，向高雄市○○○路二十號勝興當舖之負責人劉育銓，表示
欲典當車輛，經劉育銓查詢並核對身分證及行車執照後，認該汽車並非來路不明之贓
車，遂陷於錯誤而允諾以新台幣（下同）三十萬元購買，於洽售當中，上訴人除在汽
車典當同意書及汽車買賣合約書等私文書上偽簽劉世文之署押外，又以劉世文之名義
簽發面額三十萬元之本票一紙交予劉育銓執有，以供擔保，足生損害於劉世文。嗣上
訴人詐得三十萬元後，即逃逸無蹤等情。因而撤銷第一審之科刑判決，改判認上訴人
係犯共同行使偽造特種文書、行使偽造私文書、連續詐欺、偽造有價證券等罪，依牽
連犯之規定，從一重仍論上訴人以共同偽造有價證券罪刑，固非無見。
惟按：(一)、除刑事訴訟法有特別規定外，已受請求之事項未予判決者，其判決當然違
背法令，同法第三百七十九條第十二款定有明文。本件關於詐欺部分，依起訴意旨，
檢察官尚起訴上訴人涉有詐取被害人劉世文之身分證之罪嫌（見起訴書第一頁倒數第
五至四行）。原判決雖認定上訴人換貼照片而變造劉世文之身分證使用等情，然對於
上訴人如何取得劉世文之身分證一節，則未加以調查，並於事實欄內為明白之記載，
自不足資為判斷其適用法律當否之依據，於法已有未合；且就檢察官起訴上訴人詐取
劉世文之身分證部分，漏未論述其應否成立犯罪及應為如何之裁判，亦有已受請求之
事項未予判決之違法。(二)、依公訴不可分之原則，檢察官就犯罪事實之一部起訴者，
其效力及於全部。故法院對於起訴效力所及之事項，自應予以判決。如對於起訴效力
所及之事項，未經判決，亦屬已受請求之事項，而未予判決之違背法令。依卷內資料
，上訴人持上開車牌號碼ＶＵ｜八八五一號自用小客車，至劉育銓所開設之勝興當舖
典售時，除冒用劉世文之名義，偽造前揭汽車典當同意書、汽車買賣合約書等私文書
外，尚偽造劉世文名義之委託切結書一份，持向劉育銓行使等情，業經被害人劉育銓
指證甚詳，並有該委託切結書影本可稽（見影印警卷第三頁、第二十頁）。各該證據
資料如果不虛，則上訴人尚有偽造並行使上開委託切結書之犯行，此部分應為起訴效
力所及，而須併予論究。原審未一併調查審認，亦有違誤。(三)、犯侵害財產法益之罪
後，處分其不法取得之贓物之行為，並無再行成立詐欺或侵占等罪之餘地（本院二十
二年上字第四三八九號、二十六年渝上字第一五六０號、四十一年台非字第五二號判
例意旨參照）。原判決認上訴人詐取前開車輛後，持之典售得款三十萬元等情，應成
立二次之詐欺犯行而依連續犯論擬，併有判決適用法則不當之違背法令。以上或為上
訴意旨所指摘，或為本院得依職權調查之事項，應認原判決有撤銷發回之原因。
據上論結，應依刑事訴訟法第三百九十七條、第四百零一條，判決如主文。
中      華      民      國    九十二    年     十一     月    二十八    日
                              最高法院刑事第九庭
                                  審判長法官  林  增  福
                                        法官  邵  燕  玲
                                        法官  陳  世  雄
                                        法官  惠  光  霞
                                        法官  呂  丹  玉
      右正本證明與原本無異
                                              書  記  官
中      華      民      國    九十二    年     十二     月      三      日
                                                                        Ｌ


司法院資訊處製作；財團法人民間司法改革基金會備份。
